【裁判字號】    95,上訴,57
【裁判日期】    950629
【裁判案由】    偽造文書等
【裁判全文】
臺灣高等法院高雄分院刑事判決          95年度上訴字第57號
上  訴  人  臺灣高雄地方法院檢察署檢察官
被      告  乙○○
上列上訴人因被告偽造文書等案件，不服臺灣高雄地方法院94年
度訴字第2580號中華民國94年10月31日第一審判決（起訴案號：
臺灣高雄地方法院檢察署94年度偵字第13023 、13945 號），提
起上訴，本院判決如下：
    主  文
原判決撤銷。
乙○○連續行使偽造私文書，足以生損害於他人，處有期徒刑壹
年。如附表一、二、三所示簽帳單之顧客存根聯，沒收之；如附
表一、二、三所示簽帳單之商店存根聯上偽造之「甲○○」署押
及玉山銀行信用卡申請書上偽造之「甲○○」署押壹枚、聯邦銀
行信用卡申請書上偽造之「甲○○」署押壹枚、中信銀行信用卡
申請書上偽造之「甲○○」署押壹枚、玉山商業銀行股份有限公
司信用卡背面（卡號：0000000000000000號）及聯邦商業銀行股
份有限公司信用卡背面（卡號：0000000000000000號）、中國信
託商業銀行股份有限公司信用卡背面（卡號：0000000000000000
號）偽造之「甲○○」署押各壹枚，沒收之。
    事  實
一、乙○○因缺錢花用，意圖為自己不法之所有，先於民國93年
    4 月24日某時，乘其父甲○○前往醫院就醫期間，在甲○○
    高雄市○鎮區○○街5 巷13號住處內，竊取甲○○國民身份
    證1 張，得手後即基於行使偽造私文書及意圖為自己不法所
    有之詐欺取財概括犯意，先後於：
  (一)93年4 月下旬，自行在玉山商業銀行股份有限公司（下稱玉
    山銀行）信用卡申請書上偽簽「甲○○」之署名及填載甲○
    ○年籍等資料而偽造私文書，復持上開甲○○之身分證影本
    ，持向玉山銀行申請信用卡以行使，致玉山銀行承辦人員陷
    於錯誤，誤為甲○○本人所申請而核發信用卡卡號00000000
    00000000號之信用卡，以此方法詐得信用卡1 張。乙○○取
    得上開信用卡後，隨即信用卡背面偽簽「甲○○」之署名，
    表示信用卡之簽名者「甲○○」於信用卡有效期限內有權使
    用該信用卡之辨識及證明，而偽造私文書，足以生損害於甲
    ○○。嗣於93年5 月11日起，即連續於如附表一所示之時間
    ，至如附表一所示之震旦行等信用卡特約商店，持上開信用
    卡連續刷卡消費如附表一所示之金額以行使，並於每筆簽帳
    單上分別偽簽「甲○○」之署名，表示已收受特約商店所交
    付之交付標的物或消費標的，而偽造私文書後，持以交付予
    各該消費商店之人員以行使，使該店之人員誤認乙○○為該
    信用卡之合法使用人，而交付如附表一除編號11外之財物及
    提供附表一編號11住宿服務之財產上利益，足以生損害於甲
    ○○、玉山銀行及如附表一所示之各該消費商店。
  (二)93年8 月下旬，復於聯邦商業銀行股份有限公司（下稱聯邦
    銀行）信用卡申請書上偽簽「甲○○」之署名及填載甲○○
    年籍等資料而偽造私文書，復持上開甲○○之身分證影本，
    持向聯邦銀行申請信用卡以行使，致聯邦銀行承辦人員陷於
    錯誤，誤為甲○○本人所申請而核發信用卡卡號0000000000
    000000號之信用卡，而以此方法詐得信用卡1 張。乙○○取
    得上開信用卡後，隨即在信用卡背面偽簽「甲○○」之署名
    ，表示信用卡之簽名者「甲○○」於信用卡有效期限內有權
    使用該信用卡之辨識及證明，而偽造私文書，足以生損害於
    甲○○。嗣於93年9 月23日起，即連續於如附表二所示之時
    間，至如附表二所示之金銀島購物中心等信用卡特約商店，
    持上開信用卡連續刷卡消費如附表二所示之金額以行使，並
    於每筆簽帳單上分別偽簽「甲○○」之署名，表示已收受特
    約商店所交付之交付標的物或消費標的，而偽造私文書後，
    持以交付予各該消費商店之人員以行使，使該商店之人員誤
    認乙○○為該信用卡之合法使用人，而交付財物，足以生損
    害於甲○○、聯邦銀行及如附表二所示之各該消費商店。
  (三)93年8 月13日，復於中國信託商業銀行股份有限公司（下稱
    中信銀行）信用卡申請書上偽簽「甲○○」之署名及填載甲
    ○○年籍等資料而偽造私文書，復持上開甲○○之身分證影
    本，持向中信銀行申請信用卡以行使，致中信銀行承辦人員
    陷於錯誤，誤為甲○○本人所申請而核發信用卡卡號000000
    0000000000號之信用卡，而以此方法詐得信用卡1 張。乙○
    ○取得上開信用卡後，隨即在信用卡背面偽簽「甲○○」之
    署名，表示信用卡之簽名者「甲○○」於信用卡有效期限內
    有權使用該信用卡之辨識及證明，而偽造私文書，足以生損
    害於甲○○。嗣於93年8 月20日起，即於如附表三編號3 所
    示之時間，至如附表三編號3 之信用卡約商店大樂股份有限
    公司，持上開信用卡刷卡消費如附表二編號3 所示之金額以
    行使，並於該筆簽帳單上偽簽「甲○○」之署名，表示已收
    受特約商店所交付之交付標的物或消費標的，而偽造私文書
    後，持以交付予該消費商店之人員以行使，使該商店之人員
    誤認乙○○為該信用卡之合法使用人，而交付財物，又連續
    於附表三編號1 、2 、4 所示之時間，至設置在附表三編號
    1 、2 、4 所示地點之中信銀行自動提款機，以前述信用卡
    刷卡輸入密碼暨藉由訊息跨行連線傳輸之方式，向中信銀行
    詐稱其為信用卡申領名義人甲○○，欲借現金各如附表三編
    號1 、2 、4 所載，以此不正方法，使中信銀行誤信為真，
    乃委請上開自動提款機代為如數給付其預借之金額。
  (四)嗣因乙○○均未繳交上開消費、預借款項，經玉山及聯邦、
    中信銀行向甲○○催繳款項，甲○○察覺有異，報警處理而
    查悉上情。
二、案經高雄市政府警察局三民第二分局報請暨聯邦銀行、中信
    銀行訴由臺灣高雄地方法院檢察署檢察官偵查起訴。
    理  由
一、原審訊據被告乙○○對於上揭(一)、(二)之犯罪事實，均坦承不
    諱，核與證人甲○○於警詢證述情節相符，復有玉山銀行信
    用卡申請、聯邦銀行信用卡申請書各1 紙、玉山銀行信用卡
    1 枚、冒刷玉山銀行信用卡之消費明細、冒刷聯邦銀行信用
    卡之消費明細各1 張、消費簽章單25紙（玉山銀行信用卡部
    分15紙、聯邦銀行信用卡部分9 紙）及甲○○切結書1 張等
    附卷可稽，足認被告自白與事實相符，堪可採信。又前揭(三)
    之事實，除經證人甲○○在警詢證述及告訴代理人簡慧明在
    警詢中指證明確外，並有中信銀行信用卡申請書1 紙、冒刷
    中信銀行信用卡之消費明細、消費簽帳單影本（大樂公司民
    族店）1 張附卷可稽。是本件事證明確，被告犯行堪可認定
    。
二、按在信用卡背面簽名欄簽名，自形式上整體觀察，即足以知
    悉係表示信用卡之簽名者於信用卡有效期限內有權使用該信
    用卡之辨識及證明，並非依習慣或特約表示一定用意之證明
    ，性質上係屬刑法第210 條之私文書，應成立刑法第210 條
    之偽造私文書罪（最高法院93年第2 次刑事庭會議決議參照
    ）；又持信用卡刷卡消費時，在簽帳單上簽署姓名，除表示
    已收受特約商店所交付之交易標的物或消費標的，並確認該
    筆消費之憑證，具有表示法律上權利義務關係之證明，故簽
    帳單性質上除與收據相同外，並且為信用卡發卡銀行依據此
    向簽帳人收款之憑證，應屬刑法第210 條之私文書，均合先
    敘明。是核被告所為，係犯刑法第320 條第1 項之普通竊盜
    罪，刑法第216 條、第210 條之行使偽造私文書罪，以及刑
    法第339 條第1 項之詐欺取財罪、第339 條第2 項之詐欺得
    利罪（飯店住宿消費部分），及刑法第339 條之2 第1 項之
    由自動付款設備詐取他人之物罪（以信用卡至自動提款機預
    借現金部分）。被告於信用卡背面、刷卡簽帳單上偽造「甲
    ○○」署名之行為係偽造私文書之部分行為，而其偽造後持
    以行使，偽造之低度行為亦為行使之高度行為所吸收，均不
    另論罪。被告先後多次行使偽造私文書、詐欺取財、由自動
    付款設備詐欺罪行為，時間緊接，手法相同，觸犯構成要件
    同一之罪名，顯係基於概括犯意反覆為之，應分別依連續犯
    之規定論以一罪，並加重其刑。被告所犯竊盜罪、連續行使
    偽造私文書罪、連續詐欺取財罪、詐欺得利罪、連續由自動
    付款設備詐財罪間，有方法、目的之牽連關係，為牽連犯，
    應從一重論以連續行使偽造私文書罪。公訴人雖未就被告在
    上開玉山及聯邦銀行信用卡背面偽簽「甲○○」署名而偽造
    私文書並持以行使，及在上開中信銀行信用卡申請書、信用
    卡背面及消費簽帳單上偽簽「甲○○」署名與詐欺（中信銀
    行部分即檢察官上訴併案94年度偵第24569 號部分）之犯行
    提起公訴，然此部分與被告起訴成罪之行使偽造私文書犯行
    ，有連續犯之裁判上一罪關係，為起訴效力所及，本院自得
    予以審理。
三、原審為論罪科刑判決固非無見，惟原判決未及審酌裁判上一
    罪之被告冒名向中信銀行申請信用卡使用之偽造私文書等犯
    行部分（即併案之94年度偵字第24569 號部分），自有未洽
    ，檢察官執此理由上訴，上訴為有理由，應由本院將原判決
    予撤銷改判。爰審酌被告正值青壯年，卻不思以正當途徑賺
    取所得，竟竊取其父之身分證後聲請信用卡，並連續利用上
    開信用卡詐欺取財，所為已然破壞信用卡之交易機能及金融
    信用秩序，惟念其行為後在原審曾坦承犯行，及所詐得財物
    之總值約為30萬餘元，及被告之生活狀況、智識程度等一切
    情狀，量處如主文第2 項所示之刑。（原判決贅述「並諭知
    易科罰金之折算標準」）。
四、末按上訴人用以詐欺取財之偽造、變造等書類，既已交付予
    被害人收受，則該物非屬上訴人所有，除偽造書類上偽造之
    印文、署押，應依刑法第219 條予以沒收外，依同法第38條
    第3 項之規定，即不得再對各該書類諭知沒收，最高法院著
    有43年台上字第747 號判例可資參照。被告偽簽「甲○○」
    如附表一、二、三所示簽帳單之顧客存根聯，係消費簽帳後
    交由被告持有屬被告所有，並為犯罪所得之物，雖未據扣案
    （扣案均為商店存根聯），惟既無法證明已滅失而不存在，
    均應依刑法第38條第1 項第3 款之規定，宣告沒收；又玉山
    銀行信用卡申請書及聯邦銀行信用卡申請書、中信銀行信用
    卡申請書上之「甲○○」署名各一枚、玉山及聯邦、中信銀
    行信用卡上偽造之「甲○○」署名各一枚，均應依刑法第21
    9 條之規定，宣告沒收之；如附表一、二、三所示簽帳單之
    商店存根聯上偽造「甲○○」署名，雖附表一編號1 至5及
    附表三編號3 之簽帳單未據扣案，然無證據證明其已滅失，
    亦均應依刑法第219 條之規定，宣告沒收之。至如附表一、
    二、三（編號3） 所示之簽帳單商店存根聯及玉山銀行信用
    卡、聯邦銀行信用卡、中信銀行信用卡、玉山銀行信用卡申
    請書、聯邦銀行信用卡申請書、中信銀行信用卡等，係屬各
    該特約消費商店、發卡銀行（玉山銀行、聯邦銀行、中信銀
    行）所有，自不得宣告沒收。另附表一、二、三（編號3 ）
    所示之顧客存根聯上偽造之「甲○○」署名，該顧客存根聯
    等既已宣告沒收，爰不予重複宣告沒收，附此敘明。
五、被告乙○○經合法傳喚，無正當理由不到庭，爰不待其陳述
    ，逕行判決。
據上論結，應依刑事訴訟法第369 條第1 項前段、第364 條、第
299 條第1 項前段、第371 條，刑法第56條、第320 條第1 項、
第216 條、第210 條、第339 條第1 項、第2 項、第339 條之2
第1 項、第55條、第219 條、第38條第1 項第3 款，罰金罰鍰提
高標準條例第1 條前段，判決如主文。
本案經檢察官郭振昌到庭執行職務。
中    華    民    國    95    年    6     月    29    日
                  刑事第一庭    審判長法  官  郭雅美
                                      法  官  范惠瑩
                                      法  官  莊崑山
以上正本證明與原本無異。
如不服本判決應於收受本判決後10日內向本院提出上訴書狀，其
未敘述上訴理由者，並得於提起上訴後10日內向本院補提理由書
狀（均須按他造當事人之人數附繕本）「切勿逕送上級法院」。
中    華    民    國    95    年    6     月    29    日
                                      書記官  邱麗莉
附表一：（玉山銀行信用卡部分）
┌─┬────┬───────────┬────┬───┐
│編│犯罪時間│犯罪（盜刷信用卡）地點│犯罪所得│簽帳單│
│號│（93年）│                      │(新臺幣)│形式  │
├─┼────┼───────────┼────┼───┤
│01│5 月11日│高雄市○○○路366 號震│10,000元│未據扣│
│  │        │旦行                  │        │案（且│
│  │        │                      │        │玉山銀│
│  │        │                      │        │行已未│
│  │        │                      │        │能提供│
│  │        │                      │        │）    │
├─┼────┼───────────┼────┼───┤
│02│5 月12日│高雄市前金區○○○路  │13,000元│未據扣│
│  │        │195 號1 樓豐祥珠寶有限│        │案（且│
│  │        │公司                  │        │玉山銀│
│  │        │                      │        │行無法│
│  │        │                      │        │提供）│
├─┼────┼───────────┼────┼───┤
│03│5 月14日│高雄市○○區○○街529 │16,575元│未據扣│
│  │        │號1樓家樂福           │        │案（且│
│  │        │                      │        │玉山銀│
│  │        │                      │        │行無法│
│  │        │                      │        │提供）│
├─┼────┼───────────┼────┼───┤
│04│5 月25日│高雄市前鎮區○○○路  │9,900元 │未據扣│
│  │        │157號大樂公司         │        │案（且│
│  │        │                      │        │玉山銀│
│  │        │                      │        │行無法│
│  │        │                      │        │提供）│
├─┼────┼───────────┼────┼───┤
│05│5 月28日│高雄市三民區○○○路  │6,560元 │未據扣│
│  │        │463號大樂公司         │        │案（且│
│  │        │                      │        │玉山銀│
│  │        │                      │        │行無法│
│  │        │                      │        │提供）│
├─┼────┼───────────┼────┼───┤
│06│6 月13日│高雄市苓雅區○○○路  │10,106元│1 式2 │
│  │        │117巷1號家樂福        │        │聯    │
├─┼────┼───────────┼────┼───┤
│07│6 月11日│高雄市○○區○○街529 │10,230元│1 式2 │
│  │        │號1樓家樂福           │        │聯    │
├─┼────┼───────────┼────┼───┤
│08│6 月17日│高雄市○○區○○街529 │8,910元 │1 式2 │
│  │        │號1樓家樂福           │        │聯    │
├─┼────┼───────────┼────┼───┤
│09│6 月25日│高雄市○○區○○街529 │8,910元 │1 式2 │
│  │        │號1樓家樂福           │        │聯    │
├─┼────┼───────────┼────┼───┤
│10│7 月8 日│高雄市○○區○○街529 │10,168元│1 式2 │
│  │        │號1樓家樂福           │        │聯    │
├─┼────┼───────────┼────┼───┤
│11│7 月22日│高雄市新興區○○○路  │1,150元 │1 式2 │
│  │        │482 號2 樓假期商務大飯│        │聯    │
├─┼────┼───────────┼────┼───┤
│12│7 月21日│高雄市三民區○○○路  │9,840元 │1 式2 │
│  │        │463號大樂公司         │        │聯    │
├─┼────┼───────────┼────┼───┤
│13│7 月22日│高雄市三民區○○○路  │6,560元 │1 式2 │
│  │        │463號大樂公司         │        │聯    │
├─┼────┼───────────┼────┼───┤
│14│7 月28日│高雄市三民區○○○路  │6,560元 │1 式2 │
│  │        │463號大樂公司         │        │聯    │
├─┼────┼───────────┼────┼───┤
│15│8 月2日 │高雄市三民區○○○路  │6,560元 │1 式2 │
│  │        │463號大樂公司         │        │聯    │
├─┼────┼───────────┼────┼───┤
│16│8 月5日 │高雄市三民區○○○路  │3,936元 │1 式2 │
│  │        │463號大樂公司         │        │聯    │
├─┼────┼───────────┼────┼───┤
│17│8 月7日 │高雄市三民區○○○路  │3,748元 │1 式2 │
│  │        │463號大樂公司         │        │聯    │
├─┼────┼───────────┼────┼───┤
│18│8 月8日 │高雄市三民區○○○路  │3,280元 │1 式2 │
│  │        │463號大樂公司         │        │聯    │
├─┼────┼───────────┼────┼───┤
│19│8 月11日│高雄市三民區○○○路  │4,920元 │1 式2 │
│  │        │463號大樂公司         │        │聯    │
├─┼────┼───────────┼────┼───┤
│20│8 月12日│高雄市三民區○○○路  │3,608元 │1 式2 │
│  │        │463號大樂公司         │        │聯    │
└─┴────┴───────────┴────┴───┘
附表二：（聯邦銀行信用卡部分）
┌─┬────┬───────────┬────┬───┐
│編│犯罪時間│犯罪（盜刷信用卡）地點│犯罪所得│簽帳單│
│號│（93年）│                      │(新臺幣)│形式  │
├─┼────┼───────────┼────┼───┤
│01│9 月23日│高雄市金銀島購物中心  │11,640元│1 式2 │
│  │        │                      │        │聯    │
├─┼────┼───────────┼────┼───┤
│02│9 月24日│高雄縣鳳山市家樂福五甲│15,048元│1 式2 │
│  │        │店                    │        │聯    │
├─┼────┼───────────┼────┼───┤
│03│9 月26日│高雄縣鳳山市家樂福五甲│21,945元│1 式2 │
│  │        │店                    │        │聯    │
├─┼────┼───────────┼────┼───┤
│04│10月8日 │高雄縣鳳山市家樂福五甲│11,200元│1 式2 │
│  │        │店                    │        │聯    │
├─┼────┼───────────┼────┼───┤
│05│10月11日│震旦行股份有限公司高雄│1,900元 │1 式2 │
│  │        │25營業所              │        │聯    │
├─┼────┼───────────┼────┼───┤
│06│10月14日│高雄縣鳳山市家樂福五甲│16,872元│1 式2 │
│  │        │店                    │        │聯    │
├─┼────┼───────────┼────┼───┤
│07│10月18日│高雄縣鳳山市家樂福大順│10,137元│1 式2 │
│  │        │店                    │        │聯    │
├─┼────┼───────────┼────┼───┤
│08│10月20日│高雄縣鳳山市家樂福民族│7,028元 │1 式2 │
│  │        │店                    │        │聯    │
├─┼────┼───────────┼────┼───┤
│09│10月20日│高雄市○○區○○街529 │6,975元 │1 式2 │
│  │        │號1樓家樂福           │        │聯    │
└─┴────┴───────────┴────┴───┘
附表三（中信銀行信用卡部分）
┌─┬────┬──────┬────────┬──────┬─────┐
│編│犯罪時間│犯罪地點    │  方法手段      │犯罪所得    │ 備 註    │
│號│        │            │                │            │          │
├─┼────┼──────┼────────┼──────┼─────┤
│1 │93.8.20 │中信銀ATM統 │ATM信用卡預借現 │新台幣15,000│手續費:   │
│  │        │一大茂店 (前│金              │元          │525元     │
│  │        │鎮區○○路83│                │            │          │
│  │        │號)         │                │            │          │
├─┼────┼──────┼────────┼──────┼─────┤
│2 │93.8.20 │中信銀ATM統 │ATM信用卡預借現 │新台幣3,0000│手續費:   │
│  │        │一德新店 (新│金              │元          │900元     │
│  │        │興區○○○路│                │            │          │
│  │        │289號)      │                │            │          │
├─┼────┼──────┼────────┼──────┼─────┤
│3 │93.8.21 │大樂股份有限│刷卡消費        │新台幣      │簽帳單未據│
│  │        │公司 (三民區│                │6,560元     │扣案      │
│  │        │民族一路463 │                │            │          │
│  │        │號)         │                │            │          │
├─┼────┼──────┼────────┼──────┼─────┤
│4 │93.10.18│中信銀ATM統 │ATM信用卡預借現 │新台幣1,000 │手續費    │
│  │        │一德新店 (新│金              │元          │:175元    │
│  │        │興區○○○路│                │            │          │
│  │        │289號)      │                │            │          │
└─┴────┴──────┴────────┴──────┴─────┘
如不服本判決，應於判決送達後10日內向本院提出上訴狀，其未
敘述理由者並應於提出上訴狀後10日內向本院補提理由書（應附
繕本）。
附錄本件判決論罪科刑法條：
中華民國刑法第216條
(行使偽造變造或登載不實之文書罪)
行使第二百十條至第二百十五條之文書者，依偽造、變造文書或
登載不實
事項或使登載不實事項之規定處斷。
中華民國刑法第210條
(偽造變造私文書罪)
偽造、變造私文書，足以生損害於公眾或他人者，處五年以下有
期徒刑。


司法院資訊處製作；財團法人民間司法改革基金會備份。
